臺灣雲林地方法院刑事判決　　　　　　　　96年度訴字第16號
公　訴　人　台灣雲林地方法院檢察署檢察官
被　　　告　甲○○
　　　　　　　　　　現於台灣雲林看守所羈押中
指定辯護人　邱創典律師
上列被告因搶奪等案件，經檢察官提起公訴（95年度偵字第5974
號），本院判決如下：
    主  文
甲○○竊盜，處有期徒刑壹年；又搶奪未遂，因防護贓物、脫免
逮捕，而當場施以強暴，處有期徒刑柒年。應執行有期徒刑柒年
拾月。
    事  實
一、甲○○前因懲治盜匪條例案件，經臺灣高等法院以78年度重
    上訴字第21號判處無期徒刑，於民國78年8 月31日經最高法
    院以78年度台上字第3569號駁回上訴確定，於91年1 月9 日
    假釋付保護管束出監後 (均不構成累犯)迄 今。
（一）95年12月1 日14時許，意圖為自己不法之所有，在臺北市
      ○○路244 之1 號2 樓其友人丁○○之住處，趁該住處大
      門未上鎖之際，擅自進入該住處房間內 (侵入住宅部分未
      據告訴)， 徒手竊取置於桌上首飾盒內丁○○所有之白金
      鑽石耳環2 個、黃金鑲鑽石戒玉1 個、祖母綠鑲鑽戒指1
      個、祖母綠金幣項鍊1 個、耳環玉珮2 個、黃K 金女用AP
      皮帶鑽錶1 只、黃K 金耳環3 對、黃K 金女用戒指1 個等
      物品，得手後欲離去之際，見丁○○住處備用鑰匙藏放於
      玄關處，竟承接上開竊盜之犯意，竊取該串鑰匙，得手後
      於95年12月4 日某時許，將竊得之黃K 金女用AP皮帶鑽錶
      1 只以新臺幣(下 同)2 萬 元之代價典當給不知情之臺北
      市○○○路206 號益成當舖，同日某時許，將所竊得之黃
      K 金耳環3 對、黃K 金女用戒指1 個等物品以3 萬元之代
      價典當給不知情之延平北路2 段113 號1 樓東樺當舖，其
      餘物品則藏放於隨身攜帶之行李袋。
（二）95年12月6 日上午，甲○○駕駛丁○○所有車牌號碼
      0123-QA 號自用小客車搭載丁○○，於同日11時2 分許途
      經國道三號高速公路北向265 公里又300 公尺處雲林縣古
      坑鄉路段時，因違規超速為內政部警政署國道公路警察局
      第八警察隊執勤員警丙○○、乙○○攔查，經員警丙○○
      以隨身攜帶之小型電腦查知甲○○為通緝犯，而欲執行逮
      捕之際，詎甲○○為圖脫逃，明知員警丙○○當時係依法
      執行職務中，竟基於妨害公務之犯意，與丙○○發生拉扯
      ，而以不法腕力對丙○○實施強暴行為，員警乙○○見狀
      ，即拔取佩槍喝令甲○○停止反抗，此時丙○○將甲○○
      推靠至高速公路邊坡護欄，乙○○遂將佩槍收起上前欲與
      丙○○共同逮捕甲○○，詎甲○○又承前開妨害公務之犯
      意，為圖掙脫逮捕而與丙○○、乙○○發生扭打拉扯，且
      意圖為自己不法之所有，趁當時站立其右邊之乙○○不及
      防備之際，以右手繞過乙○○後腰搶奪其置放於腰際之警
      用佩槍，該警用配槍被甲○○抽出槍套後，甲○○迴身面
      向站立其左邊之丙○○。該槍亦順勢轉向丙○○，同時間
      丙○○立即以雙手壓住甲○○右手並將槍口往下壓，拉扯
      間甲○○順勢拉動槍枝滑套，將子彈上膛。丙○○則將甲○○撲倒在地，並將甲○○持槍之右手往外推，乙○○亦
      抓住甲○○右手，甲○○則基於防護贓物、脫免逮捕，及
      承前妨害公務之犯意，仍雙手緊握該槍，持續抗拒警方逮
      捕，雙方拉扯間，甲○○誤觸板機致使該槍枝朝高速公路
      邊坡處擊發一槍，丙○○見狀立即拔出其警用配槍，抵住
      甲○○頭部喝令其將槍枝放下，惟甲○○右手仍緊握住該
      槍枝，乙○○則以雙手欲扳開甲○○手指奪回佩槍，甲○○仍緊握該槍枝不放，丙○○即以其配槍抵住甲○○右手
      手背，並喝令甲○○放手否則要開槍，甲○○於丙○○、
      乙○○緊密控制及喝令下始鬆手放開該槍枝，而未奪取得
      該槍枝得手。期間因甲○○前開拒捕之強暴行為，並致員
      警丙○○受有左肘、雙手背及手指多處挫擦傷等傷害，員
      警乙○○受有右手拇指挫傷及掌指關節扭傷等傷害 (傷害
      部分均未據告訴)， 嗣因支援警力趕到而合力將甲○○逮
      捕。警察隨即於甲○○駕駛之上開自小客車執行搜索，先
      在後車廂內發現丁○○家中鑰匙1 把，致丁○○心生懷疑
      ，撥打電話回家查問，而確認該鑰匙已經失竊，隨後警將
      甲○○、丁○○帶回國道警察局第八警察隊古坑分隊製作
      筆錄時，甲○○又將皮包內行竊所得之部分金飾改放於身
      上之外套內，經丁○○發覺有異，報告承辦員警，經承辦
      員警查看甲○○的皮包及所穿著之外套內，發現有丁○○
      所有之鑽石耳環一對、項鍊一條、戒指二個等物而查悉上
      情。
二、案經內政部警政署國道公路警察局第八警察隊報告台灣雲林
    地方法院檢察署檢察官偵查起訴。
    理由
一、程序部分（證據能力）：被告及指定辯護人對於檢察官所舉
    書面證據之證據能力，於審判程序同意作為證據，本院審酌
    該等書面陳述作成時之情況，認為適當，依刑事訴訟法第
    159 條之5 第1 項之規定，認有證據能力。
二、實體部分：(一)、事實欄（一）部分：訊據被告甲○○對此部
    分事實坦承不諱，核與證人丁○○於警詢時證述被害之情節
    相符，復有與被告自白犯罪事實相符之扣押物品目錄表、贓
    物認領保管單、益成當舖當票、東樺當舖當票各1 紙、失竊
    物品贓證物翻拍照片5 張在卷可資佐證。此部分事證明確，
    被告犯行堪予認定。至於被告及辯護人所辯稱被告此部分行
    為應可成立自首而減刑部分，經查：被告甲○○所涉此部分
    犯行，係經警察於完成逮捕被告甲○○後，警察於被告甲○○所駕駛之上開自小客車執行搜索，先在後車廂內發現丁○○家中鑰匙1 把，致丁○○心生懷疑，撥打電話回家查問，
    進而確認該鑰匙已經失竊。隨後警察將被告甲○○、丁○○
    帶回國道警察局第八警察隊古坑分隊製作筆錄時，被告甲○○又將皮包內行竊所得之部分金飾改放於穿著於身上之外套
    內，經丁○○發覺有異，報告承辦員警，經承辦員警查看被
    告甲○○的皮包及所穿著之外套內，發現有丁○○所有之鑽
    石耳環一對、項鍊一條、戒指二個等物，經警質問被告甲○○，被告甲○○始坦承竊盜行為，此查獲之經過，亦據承辦
    員警丙○○、乙○○於本院審理中結證明確。是本件被告甲○○並非主動向有偵查犯罪權限之公務員自首，而係警察發
    現其持有丁○○失竊物品，懷疑其為涉案對象，對之查問，
    被告甲○○始自白犯行，是其所為並不符合自首之要件，附
    此敘明。
(二)、事實欄（二）部分：訊據被告甲○○對此部分事實坦承不諱
    ，惟稱：「搶奪警槍之目的，不是要襲警，而是要自殺。」
    云云。經查：
、質諸證人乙○○在本院審理中結證稱：「我任職國道公路警
    察局第八警察隊古坑分隊。中二高265 點3 公里是我們的轄
    區。當時甲○○遭攔查停車後，丙○○過去跟他索取證件，
    當時我坐在巡邏車上，就看到甲○○跟丙○○在那邊走來走
    去，後來甲○○打開行李廂後，我看到甲○○從後面故意將
    證件掉在後行李座，所以我才下車過去把證件撿起來，交給
    丙○○，丙○○就用小電腦查知他是通緝犯。丙○○就把甲○○拉到外側護欄，要壓制甲○○，我瞬間就拔槍暍止他不
    要動，我喝令甲○○不要動，但他不聽制止，丙○○將甲○○推到護欄後，我將槍收起後就過去一起要抓甲○○，後來
    我們三人就在休旅車及護欄中間那邊推擠。我拔槍時，還未
    拉槍機上膛。保險有開。我把槍收進槍套時，扣環忘記扣上
    。在推擠時，甲○○往前面推，因前面是護欄，我怕甩出去
    護欄，我就用身體往後面頂，甲○○的手就從我後面拔我的
    槍，丙○○看到有跟我說，甲○○在摸我的槍，我要用右手
    按槍時，槍就被甲○○抽走，當時槍裡面有12發子彈，當時
    我是在甲○○的後面，我沒有看到他有無對著丙○○，我沒
    有拉槍機上膛。一瞬間丙○○就立刻把甲○○扳倒，因我在
    甲○○後面，所以我就跟著一起倒下去，3 個就一起倒在地
    上，丙○○把甲○○拿槍的右手手肘撥到外側護欄，我看到
    後就乘機用兩手抓住甲○○的右手手腕，他的手掌受到影響
    ，沒有辦法扳回來，槍口對著外面，同時間就擊發一槍，但
    我沒有看到甲○○上膛的動作，丙○○接著就喝令甲○○把
    槍放掉，但他不願意，我就把槍的保險關上。又慢慢把甲○○手指扳開，將槍收起來，丙○○有叫甲○○把槍鬆掉，丙○○有用槍頂著甲○○的手腕並叫他將槍放掉。甲○○拿槍
    後，並無把槍朝自己身體或頭部的動作，我們三人倒在地上
    的那段時間，甲○○在那邊一直掙扎，我就跟著他一直動，
    因我是趴在他身上，所以跟著他一直移動。後來甲○○半個
    身體在護欄外面，我也在護欄外面。甲○○倒在地上時，都
    有被我們控制住，但他還有掙扎。甲○○持槍以後，也是全
    部被我們控制住。等到甲○○無力氣掙扎時，我才拿身上的
    手機打電話回值班台請求支援。是等到支援的人來時，才把
    甲○○上手銬拉起來。整個過程中甲○○並無將槍指向他自
    己的動作」等語。
、另據證人丙○○在本院審理中結證稱：「95年12月6 日有在
    中二高265 點3 公里處所攔查壹台0123- ＱＡ號休旅車，因
    為該車違規超速行駛。攔查過程有錄音、錄影。錄音是用配
    發的錄音筆。制服甲○○的過程中，甲○○將錄音筆的電池
    拔掉，所以只有錄到8 分鍾，所以沒有全程錄完。逮捕過程
    甲○○有拿我同事的配槍。他一手伸到乙○○背後，從背後
    抽取配槍。當時我站在甲○○的左邊，控制他的左手，乙○○站在甲○○的右邊。我控制甲○○的左手時，我要將他壓
    制下去時，我看到他的右手一直撈乙○○的槍好幾次，我有
    提醒乙○○注意甲○○要搶他的槍，乙○○看到甲○○的手
    已經伸到槍柄，乙○○要去阻擋就來不及，配槍已經被甲○○取出。甲○○把乙○○的槍拿起來後，就轉身面對我，槍
    就順勢轉過來對著我站的方向，我那時放掉甲○○的左手，
    用兩手抓住甲○○的右手往下壓，他的右手有被我控制住。
    當時我沒有注意他有無扣板機。接著我把他整個人往下壓制
    在地上，要將槍搶回來，我握著他的手，他左手放在槍機滑
    套上，整個人向前用手伸出去，就把我的手掙脫，我就把他
    整個手臂往護欄外推出去，不要讓槍口對著我，乙○○剛好
    在護欄這邊，乙○○就抓住他右手持槍的手，在把他的手往
    護欄外推出去時就聽到一聲槍響，接著我就馬上拔槍順勢抵
    住他，叫他把槍放掉。槍響後乙○○已經控制被告的右手，
    我就喝令甲○○將槍放掉，甲○○一直掙扎，沒有將槍放掉
    ，還叫我開槍打死牠，說他不想活。我用槍抵住被告手臂時
    ，我說要開槍打他手臂時，甲○○就把槍鬆掉，乙○○就將
    槍拿回。那時我有叫乙○○上手銬，因我有隨身攜帶手銬，
    我有請乙○○拿手銬，因那時我壓制在甲○○身上，乙○○
    拿回配槍後，我就請乙○○拿手銬，但因為乙○○可能較為
    緊張，所以他就把手銬二個銬環銬在被告的右手上，就無法
    馬上把甲○○逮捕，所以就請乙○○打電話請求支援。支援
    警力來了，我們才到甲○○的車上查看。整個過程甲○○並
    無將警槍指向自己的動作」等詞。
、依洪揚醫院出具診斷證明書2 紙所載，警員丙○○受有左肘
    及雙手背及手指多處挫擦傷，警員乙○○則受有右手拇指挫
    傷及掌指關節扭傷之傷害。
、本院當庭勘驗警車上裝置之錄影機所錄製之執勤光碟，勘驗
    結果如下：攝影機的鏡頭是在車子內，往外拍攝高速公路，
    警車接近壹台黑色休旅車後方停住，休旅車停靠路肩，一名
    警員下車到黑色休旅車後方，指示休旅車再往右停靠，警員
    回警車拿東西後，警員再回到休旅車左方和駕駛人交談，休
    旅車駕駛座的門打開，駕駛人下車，打開後車廂，駕駛人在
    後車廂內找東西，警員在駕駛人左側觀看，駕駛人又將後車
    廂門關上，駕駛人回到駕駛座，駕駛人的車門未關，警員站
    在車門外，看來正在跟駕駛人講話，駕駛人又下車，駕駛人
    又再打開後車廂的門找東西，警員在駕駛人左側觀看，駕駛
    人往右走到休旅車右側與路肩護欄之間，警員跟著駕駛人走
    到右前座旁，駕駛人跟警員都站在休旅車的右側，另一名警
    員也下車走向前方的黑色休旅車，查看打開的後行李廂，駕
    駛人又從駕駛座下車，和一名警員似乎有在爭吵，有一名警
    員手上拿著壹張紙正在觀看，警員叫駕駛人往後走到警車，
    駕駛人跟警員走到警車前方，但又走回休旅車去，一名警員
    快步跟上駕駛人，駕駛人被二名警員抓住，其中一名警員拿
    槍出來指向駕駛人，駕駛人跟另一名警員在拉扯，拉扯的地
    點在休旅車右側與護欄之間，持槍的警員也加入拉扯，駕駛
    人在反抗，兩名警員拉住駕駛人，駕駛人仍在反抗，三人倒
    在地上扭打，三人看起來都僵持在地上，沒有什麼動靜，三
    個人倒在地上的地點約在休旅車右前輪與護欄之間，被壓在
    地上的人腳還在一直不斷的掙扎，有一名警員跑到橫條護欄
    下方，三人仍然在地上扭在一起。（放映時間約7 分20秒左
    右三人倒在地上）持續至放映時間19分40秒左右，另有二名
    警員從鏡頭後方跑向前方的黑色休旅車，該二名支援的警員
    ，一名停在休旅車前方，一名跑到鏡頭後方，跑到鏡頭後方
    的警員又跑到休旅車的右前方，一名警員從護欄外面站起，
    又爬進護欄內，從畫面顯示休旅車前方有人站起來，但無法
    確定是何人站起來，有警員從休旅車的方向往回走向警車，
    拿了東西之後，又前往走到休旅車後方，將休旅車的後車門
    關上並拿前開東西做拍攝的動作，該名攝影的警員走到休旅
    車的前方，有一名警員站在休旅車的左前側，另有一名警員
    從休旅車與護欄之間行走，看來是行走間在查看地上，另有
    一名警員從休旅車左側走到休旅車後方，靠近護欄的地方，
    在地上撿東西，並在地上查看，警員打開休旅車右後車門後
    又關上，總共三次，在放映時間25分55秒時有一名警員翻越
    到護欄外面，在地上找東西，並拾起東西交給另名警員。原
    先到護欄外的警員走回護欄內，拿起壹包東西走回鏡頭後方
    ，拿壹包東西的警員又走向休旅車左側，另一名女子依警員
    指示走向休旅車後方，休旅車後方有三名警員，警員打開休
    旅車後車門廂的門，女子在一旁，駕駛人從休旅車的右側走
    向後方，被一名警員逮捕，警員從後方抓住駕駛人的手，引
    導駕駛人到後車廂門內看起來在查看東西，該名女子站在休
    旅車後方靠在護欄上，看著警員，又有一名警員走向休旅車
    ，共有五名警員站在休旅車後方，其中一名警員從後方控制
    駕駛人。有壹台拖吊車開到休旅車前方，拖吊車司機有下車
    走到休旅車左側，該名女子走向駕駛座，又走回休旅車後方
    ，拖吊車司機、女子、警員及駕駛人均集中於休旅車後方，
    警員將駕駛人帶至鏡頭後方，該名女子及拖吊車司機將休旅
    車後車廂的門關上，該名女子與警員走向鏡頭後方，拖吊車
    將休旅車拖動，裝置攝影機的車輛則往前開，影片結束。（
    放映時間35分33秒）。
、再經本院勘驗丙○○執勤時之錄音光碟，結果如下：
警：先生來，請你再靠右一點喔、再靠右一點喔。
警：此地123-QA，超速行駛，123，269。
阮：嗨，組長你好，嘿嘿嘿…。
警：你好，速度快了喔。
阮：派謝啦，派謝，多少？。
警：你看你的速度，一百二十三，喔，我這269 公里的地方測到
    你的速度123 ，喔。
阮：派謝、派謝。
警：這要開單喔。
阮：好啦。
警：啊你有沒有身份證？你這是影印的。
警：你有沒有帶身份證？
阮：身份證沒有耶。
警：健保卡有沒有，健保卡有沒有？
阮：也沒有帶。
警：這個影印的。
警：你那個皮夾子不是。
阮：沒有啦。
警：不是正本嗎？
阮：沒有啊。
警：這個影印本的話我要核對一下身份證。
阮：沒有、沒有、不見了，這是我朋友的。
警：啊？
阮：派謝啦。
警：不行、不行，這我要核對你的身份證。
警：啊你不是有，你皮夾子裡面找找看。
（有音樂聲）警：你那個皮夾子裡面找找看，看有沒有放在裡面
。
阮：我好像放在皮包。
警：你皮包裡面找找看。
阮：好像放在皮包。
警：那裡應該沒有啦，你那個皮夾啦、那個皮夾找找看，你不是
    有帶皮夾。
阮：皮夾沒有啦。
警：啊？你找找看嘛，你又沒有找。
（有音樂聲）警：來，你皮夾看看，你皮夾拿出來看看、拿出來
看看。
阮：這，沒有啦，裡面那個不是。
警：這放證件的在前面，看看，裡面那個不是有證件嗎？這這這
    ，嘿，對啊，那裡不是有證件，啊你，這是影印的。
阮：對啊。
警：有那個正本。
阮：沒有。
警：你再找找看。
阮：沒有啦。
警：這這這，這裡還有啊，看看。
阮：哪裡啦？
警：這裡啦、這裡啦、這裡啦，快點啦，這裡啦、這裡啦，翻過
    來啦。來啦，這邊啦、這邊啦，這裡啦，這、這個啦，我有
    看見，這裡啦、這個啦。對啊，你的身份證在那裡，來，我
    看看。
阮：沒有啦。
警：有啦，身份證看看，來。
阮：我再找找看啦。
警：不然，你…來來來，你身份證拿來看看，來，來啦，你皮包
    身份證有啦，拿來看看，來。
阮：沒有啦。
警：來啦。
警：我有看到你的身份證了，來，拿來看看啦，那張舊的拿來看
    看啦。
警：來，那張舊的拿來看看啦，在那邊，來，拿來啦。
阮：駕照啦。
警：駕照有就有啊。
阮：啊就跟你說我還沒有去換。
警：來，你叫做、叫做阮什麼，來來。
阮：我沒有、我沒有駕照啦。
警：我知道，你拿來，你不要拿別人的，來，你拿來，你拿來，
    你沒有駕照沒有關係。來，你過來，你人下來，人下來，人
    下來。
警：顧好。
警：來來來來，來來來，來啦，你就有帶身份證，來來來，你拿
    別人的身份證，拿別人的駕照、身份證去影印，來來來，過
    來、過來，來，過來這邊、過來這邊。富哥、富哥、富哥。
    來，你先拿著，這裡有、這裡有，大姊妳過來開。
阮：我就。
警：沒駕照你不能拿別人的，這樣違法你知道嗎？
阮：派謝啦。
警：他都拿別人的身份證啊，他自己有身份證啊。
警：來來來來。
警：來來來，等一下、等一下，你的槍，不要緊啦、不要緊啦，
    來啦，等一下、等一下啦。
阮：我穿鞋子一下啦，現在又不是，我又不是犯人，你咧。
警：好啦，我現在在查哩。
阮：你也讓我穿鞋子一下。
警：好啦、好啦。
警：等一下，來來來，來啦。
阮：沒有啦。
警：來。
阮：沒有啦。
警：你…。
阮：沒有啦。
警：你現在通緝喔。
阮：不然你開槍。
警：你不要動，趴著。
阮：不然你開槍。
警：趴、趴。
阮：不然你開槍、你開槍、你開槍，你開槍啦。
警：不要動喔。
阮：不然你開槍啊，不然你開槍啊，不然你開槍啊，你開槍、你
    開槍。
警：你下來，你現在。
阮：不然你開槍。
警：你不要動喔。
阮：不然你開槍。
警：你不要動喔。
阮：不然你開槍啊，不然你開槍、不然你開槍啦。
警：你看是不是。
阮：沒有啦。
警：手銬在後面。
阮：不然你開槍啊、不然你開槍啊、不然你開槍、不然你開槍、
警：你不要動。
警：你不要動，你的槍。
警：ㄟ，你這樣奪槍喔。
警：站好！
警：不要動！不要動！不要動！你放下，要不然我開槍了喔！
阮：你開。
警：你放下！槍放下！放！放啊！
阮：我也不想活了啦。
警：來！
阮：我不想活了。
警：你不要動，手放！手放！
阮：不要這樣啦。
警：我不要給你開，沒關係，有什麼事情好好講，放掉好不好？
    放掉！什麼事情好好講，好好講！什麼事情好好講！不需要
    做這麼大！知道嗎！好不好！好好講，不要把事情惹那麼大
    ，好不好？好不好？
阮：好。
警：現在、現在什麼事情又不會判死刑。
阮：好。
警：好不好？
阮：好。
警：好不好？來，富哥，慢慢來，慢慢來，你不要動，你不要動
    喔！我是真的會開喔！
阮：開，讓你打死。
警：我不要把你打死，不要惹事情惹那麼大好不好？
阮：好。
警：好不好？
阮：好。
警：好不好？
阮：好啦。
警：來，手、你手、手、手放在後面。
阮：啊我這樣是要怎樣放啦！
警：你手慢慢放、慢慢放，事情不要惹那麼大好不好！事情不要
    惹那麼大，手放在後面，手放在後面！。
    （全部錄音時間8分35秒）
、綜合上開證據，本院判斷如下：(1)、被告係在高速公路遭駕
    駛巡邏車之制服員警攔查並告以因超遭取締之事實，是被告
    明知該2 名員警係依法執行職務之公務員亦足以認定。(2)被
    告甲○○搶奪警槍的過程中，從未曾嘗試將槍口向被告甲○○自己，是其所稱搶奪警槍係欲用以自殺之詞，與事實不符
    。(3)被告係經警察發現其為通緝犯，在警察丙○○、乙○○
    進行逮捕過程中，利用乙○○疏於防範之際，伸手搶奪乙○○腰間之警槍，其用意顯係欲利用該槍暍止警察追捕，便利
    自己脫逃，則其顯有自居於所有人支配該槍之犯意，意即其
    對該槍有不法所有之意圖可以認定。(4)警員乙○○之配槍雖
    遭被告抽離槍套。惟在被告伸手尋找乙○○腰間警槍之時，
    即遭員警丙○○發現，並出聲提醒乙○○注意，惟在乙○○
    反應之前，乙○○之配槍即遭被告從槍套中抽出。被告抽出
    該槍後轉身面對警員丙○○、該槍亦隨而轉向丙○○站立處
    ，丙○○立即伸手抓住被告持槍之右手往柵欄外推，被告順
    勢將該槍上膛，丙○○則將被告撲倒在地，乙○○亦在拉扯
    中一起倒地。警員乙○○伸手抓住被告之右手手肘，將被告
    之手撥到高速公路護欄外，同時間該槍擊發1 發子彈，警員
    丙○○掏槍指住被告，喝令被告停止抵抗，警員丙○○則將
    甲○○持槍之右手手指扳開取回該槍，惟3 人仍倒在地上，
    甲○○亦未停止掙扎。是依上開之事實可知，該警槍雖遭被
    告著手搶奪，然整個搶奪之過程中，被告與警員丙○○、乙○○3 人近身肉搏，被告始終未對該槍取得實際之支配地位
    ，且員警丙○○、乙○○在過程中始終居於優勢之控制地位
    （否則被告即可先發制人，以該槍喝止2 名員警之逮捕動作
    ，況被告係無期徒刑假釋中，且在警員逮捕過程中一再陳稱
    「我不想活了」、「不然你開槍」、「讓你打死」等語，顯
    見其對於自己之生命尚且不加顧念，而其搶奪警槍既在用以
    脫逃，則其又何惜於2 名執勤員警之生命。然整個過程中遭
    搶奪警槍僅擊發之1 槍，且係朝高速公路邊坡擊發，對2 名
    執勤員警生命身體毫無危害，非被告不欲以該槍制止2 名員
    警之逮捕動作，而實因被告並未對該槍取得實力支配之地位
    ），故本院認定被告甲○○之強奪行為應屬未遂。(5)綜上所
    述，被告甲○○於遭該2 名員警發現其係通緝犯後，為謀脫
    逃，與該2 名員警扭打、搶奪警槍、並為防護該著手行搶之
    警槍、持續與警扭打、掙扎，並致員警丙○○、乙○○受傷
    之事實，事證明確，犯行堪予認定。
三、論罪科刑：
(一)、按刑法之準強盜罪，係以竊盜或搶奪為前提，其竊盜或搶奪
    既遂者，即以準強盜既遂論，如竊盜或搶奪未遂者，即以準
    強盜未遂論（668 年台上字第2772號判例）。
(二)、被告甲○○著手搶奪警員乙○○之佩槍未遂，則其為防護贓
    物、脫免逮捕而當場對警員丙○○、乙○○拉扯之施以強暴
    之行為，依照前揭最高法院判例意旨，核其所為係犯刑法第
    329 條準強盜未遂罪。
(三)、核被告甲○○所為，係犯刑法第320 條第1 項之竊盜罪、第
    13 5條第1 項之對於公務員依法執行職務施強暴罪、第329
    條準強盜罪，論以刑法328 條第4 項、第1 項之強盜未遂罪
    處罰。
    被告所犯準強盜罪未遂罪部份，爰依刑法第25條第2 項減輕
    其刑。被告竊取丁○○所有金飾珠寶及鑰匙之行為，係利用
    同一機會於同一時、地為之，應論以接續犯。被告所犯上開
    對於公務員依法執行職務施強暴罪，與準強盜未遂罪，係一
    行為觸犯數罪名，為想像競合犯，依刑法第55條規定，應從
    一重之刑法第329 條論以同法第328 條第4 項、第1 項之強
    盜未遂罪處斷，被告所犯刑法第320 條第1 項之竊盜罪與上
    開準強盜未遂罪間犯意各別。行為態樣不同應予分論併罰。
    再者被告搶奪警槍之行為，既屬未遂，而槍砲彈藥刀械管制
    條例之未經許可非法持有手槍、子彈罪，並不罰及未遂犯，
    是被告之行為，並不符合槍砲彈藥刀械管制條例之非法持有
    手槍、子彈罪，附此敘明。另起訴法條僅認被告成立刑法第
    325 條第3 項第1 項之罪，而未論及被告觸犯刑法第329 條
    準強盜罪，應論以刑法328 條第4 項、第1 項之強盜未遂罪
    處罰，是檢察官此部份起訴法條應有誤會，惟並不影響本件
    事實之同一性，本院於告知被告罪名後，自得依職權變更起
    訴法條。爰審酌被告尚於假釋期間，猶不知警惕，再先後犯
    下侵占、詐欺等案件而經通緝，有台灣高等法院被告前案紀
    錄表在卷可稽，本次又犯下竊盜案件，且僅因恐自己通緝犯
    之身分為警查獲即欲搶奪警用槍枝便利脫逃，而對警員施以
    強暴，其搶奪警槍之行為，侵犯公務員執行職務之安全性至
    鉅，本院認不宜輕縱，並認檢察官具體求處有期徒刑3 年尚
    屬過輕，及其他一切之情事，爰分別量處如主文所示之刑，
    並定其應執行之刑。
四、應適用之法條：
(一)、刑事訴訟法第299 條第1 項前段、第300 條。
(二)、刑法第320 條第1 項、第329 條、第328 條第1 項、第4
      項、第55條、第25條、第51條第5 款。刑法施行法第1 條
      之1 第1 項、第2 項前段。
本案經檢察官朱健福到庭執行職務
中    華    民    國    96    年    6     月   29     日
             刑事第六庭審判長法  官  吳基華
                             法  官  許佩如
                             法  官  林俊良
以上正本證明與原本無異。
如不服本判決，應於判決送達後10日內，向本院提出上訴狀。（
須附繕本）
                             書記官  李雅怡
中　　華　　民　　國　　96　　年　　6 　　月　　29　　日
附記論罪法條條文：
刑法第320 條第1 項意圖為自己或第三人不法之所有，而竊取他
人之動產者，為竊盜罪，處5 年以下有期徒刑、拘役或5 百元以
下罰金。
刑法第329 條竊盜或搶奪，因防護贓物、脫免逮捕或湮滅罪證，
而當場施以強暴脅迫者，以強盜論。
中華民國刑法第328條第1項、第4項
意圖為自己或第三人不法之所有，以強暴、脅迫、藥劑、催眠術
或他法，至使不能抗拒，而取他人之物或使其交付者，為強盜罪
，處5 年以上有期徒刑。
以前項方法得財產上不法之利益或使第三人得之者，亦同。
犯強盜罪因而致人於死者，處死刑、無期徒刑或10年以上有期徒
刑；致重傷者，處無期徒刑或7 年以上有期徒刑。
第 1 項及第 2 項之未遂犯罰之。
